臺灣高等法院刑事判決
109年度交上易字第244號
上  訴  人  臺灣新北地方檢察署檢察官
被      告  楊銘富



上列上訴人因被告公共危險案件，不服臺灣新北地方法院109年
度交易字第69號，中華民國109年5月26日第一審判決（起訴案號
：臺灣新北地方檢察署108年度偵字第29936號），提起上訴，本
院判決如下：
    主  文
原判決撤銷。
楊銘富吐氣所含酒精濃度達每公升零點二五毫克以上而駕駛動力
交通工具，處有期徒刑參月，如易科罰金，以新臺幣壹仟元折算
壹日。
    事  實
楊銘富於民國108年9月10日凌晨0時7分許，在臺北市萬華區武昌
街某卡拉OK店飲酒後，仍於同日凌晨1時46分許，在新北市新莊
區中正路508巷口，逆向騎乘車號000-000號普通重型機車上路，
嗣於同日凌晨1時47分許，行經○○市○○區○○路000巷0號前，為警
攔查，並於同日凌晨1時58分許，測得其吐氣所含酒精濃度為每
公升0.25毫克。
    理  由
一、當事人對於本院作為得心證依據之被告以外之人於審判外陳
    述，經本院審理時逐項提示，均同意作為證據，本院審酌各
    項證據作成時之狀況，認為並無不可信或不適當之情事，依
    刑事訴訟法第159條之5第1項規定，均有證據能力。
二、訊據被告楊銘富固坦承於108年9月10日凌晨0時7分許，在臺
    北市萬華區武昌街某卡拉OK店飲酒，並於同日凌晨1時46分
    許，在○○市○○區○○路000巷0號前，乘坐在車號000-000號普
    通重型機車上等情，惟矢口否認有何吐氣所含酒精濃度達每
    公升0.25毫克以上而駕駛動力交通工具之犯行，辯稱：當天
    我在卡拉OK店飲酒後，搭乘計程車到機車停放地點，我當時
    坐在機車上用雙腳移動機車，沒有發動機車，我要把車牽回
    居住地點云云。經查：
　㈠被告於108年9月10日凌晨0時7分許，在臺北市萬華區武昌街
    某卡拉OK店飲酒，並於同日凌晨1時46分許，在新北市新莊
    區中正路508巷口，乘坐在車號000-000號普通重型機車上，
    嗣於同日凌晨1時47分許，在新北市○○區○○路000巷0號前，
    為警攔查，並於同日凌晨1時58分許，測得其吐氣所含酒精
    濃度為每公升0.25毫克等情，業據被告於偵查、原審及本院
    審理中坦承不諱(偵卷第67至68頁，交易卷第32、69至71頁
    ，本院卷第44、64頁)，並有新北市政府警察局呼氣酒精濃
    度檢測暨拒測法律效果確認單、呼氣酒精濃度紀錄表、呼氣
    酒精測試器檢定合格證書、新北市政府警察局舉發違反道路
    交通管理事件通知單、違規移置保管車輛收據在卷可考(偵
    卷第25、27至29、31至33頁)，此部分事實首堪認定。
　㈡本件應審究者，係被告有無發動引擎而騎乘機車。
　⒈證人李柏亨即查獲警員於偵查及原審審理中證稱：當時我與
    尤逸帆警員執行巡邏勤務，從508巷內中正路方向騎乘經過
    巷口，被告從巷口中正路方向騎進來，那條是單向，被告是
    違規逆向，我們和被告是對向車道，被告當時車速約10公里
    左右，機車是發動的，所以我們將他攔下，攔下時聽到引擎
    有發動的聲音，攔下後發現他有酒味，詢問他後，他坦承有
    喝酒，我們當下就對他實施酒測，我不清楚何人關掉被告之
    機車引擎等語(偵卷第78頁，交易卷第56、59頁)；證人尤逸
    帆即查獲警員亦於偵查及原審審理中證稱：當時我與李柏亨
    警員一起巡邏，要往中正路方向直行，行經508巷口時，看
    到1台機車逆向進來，就是被告從對向過來，我遠遠就看到
    被告機車在行進，被告約從我前方20公尺左右移動過來，但
    不清楚車速多少，當時被告有發動引擎，我們就去攔他，發
    現他身上有酒味，就對他做酒測等語(偵卷第90頁，交易卷
    第62至64頁)。經核證人李柏亨、尤逸帆就查獲被告之經過
    、被告當時逆向行駛、機車引擎處於發動狀態等情，所述互
    核相符，則證人李柏亨、尤逸帆既親眼見到被告逆向行駛，
    且當時夜深人靜，人車稀少，證人李柏亨既於攔查被告時親
    耳聽到引擎發動聲，堪信被告當時確有發動引擎騎乘車輛甚
    明。
　⒉經本院勘驗被告為警攔查後之密錄器光碟，勘驗結果如下(本
    院卷第59頁)：「被告：叫車叫不到，摩托車騎來這邊，搭
    捷運去，回來還是坐計程車回來，不騎摩托車，想說應該人
    近了沒什麼人，自己慢慢騎騎回去，我很直接這樣講，有錄
    音也沒關係，我也不知道，因為遠遠我就看到兩台，我就阿
    警車(手比騎摩托車之手勢) ，想說死了死了死了，呵呵呵
    ，遠遠我就看到你們來，想說要不要call你們來載我，想說
    不對啊，你們沒有那個權力，那既然遇到了就是面對，那我
    也很簡單，所以說如果可以方便的話」等情；復經本院勘驗
    被告之警詢光碟，勘驗結果如下(本院卷第60至61頁)：「員
    警：啊你於何時何地於酒後騎乘普通重機033-HZR？你什麼
    時候在什麼地方開始騎車？被告：我幾分被攔截？員警：1
    點50、1點47分攔你的。被告：那我就1點46分30秒。員警：
    從哪裡開始騎？被告：508巷口。員警：508巷口開始騎乘普
    重機033-HZR？被告：嗯。員警：在哪邊被我們攔？被告：
    騎不到10公尺。員警：騎不到10公尺是不是？被告：嚴格說
    起來是8公尺。員警：啊騎不到8公尺就在1點47分被我們警
    方攔查是不是？被告：嗯。員警：啊你於108年9月10號01時
    20分，等一下稍等一下喔，你是1點20分結束嘛對不對？被
    告：嗯。員警：然後1點46分開始騎乘普重機嘛，是要準備
    去哪裡？被告：回家啊。員警：回家齁，三和路的家嘛對不
    對？被告：那公司啦，住公司。」等情。由上可知，被告為
    警攔查後自承其係搭計程車到機車停放地點，慢慢騎乘機車
    回去等情，且被告於警詢中經警詢問何時地騎車時，亦回以
    騎車之時間、地點，甚至表示騎了8公尺即為警攔下等節，
    顯見被告為警攔查後及警詢中均坦承有騎乘機車之行為，從
    未表示只是乘坐在機車上以腳移動機車之情，衡諸被告為警
    攔查後及警詢中距離案發時間較近，無暇刻意構思辯解以求
    脫免罪責，且被告為前開陳述時意識清楚，回答過程中亦有
    所思考及更正，可認其所述係基於自由意識而為，應與事實
    相符。又縱被告為警攔查後，其機車引擎業已關掉，然被告
    既於為警攔查後自承其遠遠看到兩台警車，想說死了等語，
    則被告為避免遭到員警查緝酒駕刑責，而於見到警車時立即
    將引擎關掉，尚不悖於常情，自不能因此反推被告於員警攔
    查前並無發動引擎騎乘機車之情。
　⒊被告於原審審理中供稱：我喝完酒後，坐計程車到輔大站1號
    出口附近牽機車回居住地點，當時我戴著安全帽，機車開大
    燈，但我沒有發動機車，我要用推的直接推回去，因為距離
    我住的地方只有600公尺，用推的15分鐘能到家等語(交易卷
    第69至71頁)。則倘如被告所述係要將機車牽回去，只要徒
    手推動機車前進即可，然被告卻戴上安全帽並打開機車大燈
    ，甚至乘坐在機車上，足徵被告當時係在騎乘機車，而非牽
    機車至明。又被告既已於飲酒後搭乘計程車，為何不直接搭
    乘計程車回到居住地點，待隔日休息足夠且酒精退去後，再
    步行前往僅有600公尺之機車停放地點將機車騎乘回去，乃
    被告卻搭乘計程車在機車停放地點下車，再花費15分鐘徒手
    推動機車回去，如此耗時費力，顯與常情有違，益見被告所
    辯要牽機車回居住地點一情，委無可採。
　㈢綜上，被告所辯係事後卸責之詞，要非可採。本案事證明確
    ，被告犯行洵堪認定，應依法論科。　　
三、核被告所為，係犯刑法第185條之3第1項第1款之吐氣所含酒
    精濃度達每公升0.25毫克以上而駕駛動力交通工具罪。
四、原審就被告本件犯行，未就卷內全部證據資料詳予勾稽，輕
    信被告辯解，遽為被告無罪之諭知，顯有未洽。檢察官上訴
    意旨，指摘原審未予詳查，逕為有利被告之認定，為有理由
    ，應由本院將原判決撤銷。
五、爰審酌被告明知酒精成分對人之意識、控制能力具有不良影
    響，超量飲酒後會導致對週遭事務之辨識及反應能力較平常
    狀況薄弱，竟仍於本件飲酒後呼氣酒精濃度達每公升0.25毫
    克之情況下，騎乘普通重型機車於公眾往來之道路，顯然漠
    視自己、他人及公眾生命財產安全，且被告犯後矢口否認犯
    行，犯後態度不佳，兼衡其素行、專科肄業之智識程度、離
    婚、從事飯店備品通路工作之生活狀況(本院卷第65頁)等一
    切情狀，量處如主文第2項所示之刑，並諭知易科罰金之折
    算標準。　　　　　　　　
據上論斷，應依刑事訴訟法第369條第1項前段、第364條、第299
條第1項前段，刑法第185條之3第1項第1款、第41條第1項前段，
刑法施行法第1條之1第1項，判決如主文。
本案經檢察官陳佳秀到庭執行職務。
中　　華　　民　　國　　109 　年　　8 　　月　　25　　日
                  刑事第二十五庭 審判長法  官 宋松璟
                                       法  官 陳彥年
                                       法  官 文家倩
以上正本證明與原本無異。
被告或得為被告利益上訴之人如不服本判決，應於收受送達後20
日內向本院提出上訴書狀，其未敘述上訴之理由者並得於提起上
訴後20日內向本院補提理由書（均須按他造當事人之人數附繕本
）「切勿逕送上級法院」。
                                       書記官 桑子樑
中　　華　　民　　國　　109 　年　　8 　　月　　25　　日
附錄：本案論罪科刑法條全文
中華民國刑法第185條之3
駕駛動力交通工具而有下列情形之一者，處2年以下有期徒刑，
得併科20萬元以下罰金：
一、吐氣所含酒精濃度達每公升零點二五毫克或血液中酒精濃度
    達百分之零點零五以上。
二、有前款以外之其他情事足認服用酒類或其他相類之物，致不
    能安全駕駛。
三、服用毒品、麻醉藥品或其他相類之物，致不能安全駕駛。
因而致人於死者，處3年以上10年以下有期徒刑；致重傷者，處1
年以上7年以下有期徒刑。
曾犯本條或陸海空軍刑法第54條之罪，經有罪判決確定或經緩起
訴處分確定，於五年內再犯第1項之罪因而致人於死者，處無期
徒刑或5年以上有期徒刑；致重傷者，處3年以上10年以下有期徒
刑。